臺灣新竹地方法院刑事判決　　　　　　　　　　　　　九十一年度易字第一九六號
　　公　訴　人　臺灣新竹地方法院檢察署檢察官
　　被　　　告　甲○○
右列被告因侵占遺失物案件，經檢察官提起公訴（九十年度偵字第二六四七號），本
院判決如左：
    主  文
甲○○意圖為自己不法之所有，而侵占離本人所持有之物，處罰金肆仟元，如易服勞
役，以參佰元折算壹日。
    事  實
一、甲○○前於民國八十四年間，因偽造文書案件，經本院判處有期徒刑六月，並經
    台灣高等法院撤銷改判有期徒刑六月確定，甫於八十六年七月十六日執行完畢（
    尚未構成累犯）。
二、甲○○於八十九年七月十六日某時許，在新竹縣湖口鄉長安村十一鄰一之一號工
    廠內之某處，拾獲乙○○所有而離本人所持有之物，即皮包一只（內有身分證一
    張、自小客車駕照一張、健保卡一張、全豪贊企業社名片五張），旋意圖為自己
    不法所有，予以侵占入己。嗣於翌日即十七日上午十時三十分許，甲○○以電話
    通知乙○○以新台幣（下同）二萬元取回，始經乙○○報警後，在上址當場查獲
    。
三、案經新竹縣警察局竹北分局報告台灣新竹地方法院檢察署檢察官偵查起訴。
    理  由
一、訊據被告甲○○堅詞否認有何侵占離本人所持有之物之犯行，並辯稱：上開皮包
    係綽號「阿財」之年籍姓名不詳之人委其交付予乙○○，且交付之時間、地點亦
    係「阿財」所告知，其並未打電話予乙○○，惟後又改口承認曾打電話通知乙○
    ○取回皮包云云。經查：（一）被告侵占該皮包之翌日上午，曾以電話與皮包所
    有人聯絡二次，並告以二萬元取回之事實，業經證人即該皮包之所有人乙○○證
    稱：「（八十九年七月十六日在新竹縣湖口鄉長安村十一鄰一之一號工廠內發生
    何事？）：：第二天（即十七日）早上十點，我在南崁一家公司作維修工程，接
    到手機電話，他（指被告，因為我在紡織工廠維修四天，被告是該廠務之總務，
    而且他是客家人有客家音調，當時我就確認是他）用另一人身分跟我說是地下錢
    莊：：第二次約半小時後，他又打電話說，東西在我這裡要二萬元贖回。：：（
    究竟如何？命被告在庭說話，聲音是否相同？）我確定兩次都是他打電話來」等
    語（參本院九十一年四月十一日之訊問筆錄及九十一六月二十七日之審理筆錄）
    。本院審酌證人乙○○與被告間並無特殊嫌隙，理無設詞攀誣之理。另參酌上開
    皮包係於前揭時、地於被告身上查獲等情，且有乙○○於領回被侵占之物後，立
    具贓物認領保管收據一紙可參，故被告上開所辯，委無足採。
    （二）又被害人乙○○於偵查中及本院審理時，均指陳上開皮包不確定是被偷或
    遺失等情（參偵查卷第二十七頁、第三十三頁及本院上開審理筆錄）。本院細查
    卷附所有事證，並無其他證據證明該只皮包係為被告所竊，抑或曾為綽號「阿財
    」之人占有中，再由被告所竊取，故該只皮包並非失竊。從而，足認該只皮包，
    應係處於有所有人而無人占有之脫離本人所持有之物。綜上，被告確有侵占離本
    人所持有之物犯行無訛。本件事證明確，被告犯行堪以認定，自應予依法論科。
二、核被告所為，係犯刑法第三百三十七條之侵占離本人持有之物罪。公訴人以被告
    所為，係犯同法第三百二十條第一項竊盜罪，惟竊盜罪之客體，須為他人持有支
    配中之物，本件被害人之皮包，並無其他積極證據，證明係為被告所竊，亦無其
    他積極證據，證明被告於八十九年七月十六日至查獲持有該皮包時，該皮包仍在
    他人持有支配之中，自不能以推測或擬制之方法，認被告即有竊盜犯行，是該皮
    包應僅係脫離他人持有，自應論以侵占離本人持有之物罪。再按犯罪實乃侵害法
    益之行為，犯罪事實自屬侵害性之社會事實，亦即刑法加以定型化之構成要件事
    實，又刑事訴訟法第三百條之變更起訴法條，必以犯罪事實同一性為基礎，又所
    謂「同一性」，應以侵害性行為之內容是否雷同，犯罪構成要件是否具有共通性
    為準，若二罪名之構成要件具有相當程度之吻合而無罪質之差異時，即可謂具有
    同一性。「侵占離本人持有之物罪」之行為人，對該物並未先具有委任管理等持
    有之關係，此與其他類型之侵占罪不同，而與「竊盜罪」相同，且所謂「侵占」
    與「竊盜」，俱以不法手段占有領得財物，其客觀構成要件之主要事實雷同，二
    罪復同以為自己或第三人不法之所有為主觀要件，同以他人之財物為客體，同為
    侵害財產法益之犯罪，罪質尚無差異，應認為具有同一性，最高法院八十六年度
    臺非字第一八七號判決可資參照，從而自得變更起訴書所引刑法第三百二十條第
    一項竊盜罪法條，為同法第三百三十七條侵占離本人持有之物罪。爰審酌被告前
    於八十四年間，因偽造文書案件，經本院判處有期徒刑六月，並經台灣高等法院
    撤銷改判有期徒刑六月確定，甫於八十六年七月十六日執行完畢，已有刑案紀錄
    ，倖本件犯罪最高本刑未達有期徒刑，乃不構成累犯，但仍足見其素行非佳，有
    被告之臺灣高等法院被告全國前案紀錄表可據，且被告因一己之私，侵占被害人
    財物，本案被害人所受之損失及被告犯後未具悔意等一切情狀，量處被告如主文
    所示之刑，並諭知易服勞役之折算標準，以示懲儆。
據上論斷，應依刑事訴訟法第二百九十九條第一項前段、第三百條，刑法第三百三十
七條、第四十二條第二項，罰金罰鍰提高標準條例第一條前段、第二條，判決如主文
。
案經檢察官林佳穎到庭執行職務。
中      華      民      國    九十一    年      七      月     十六     日
                                       臺灣新竹地方法院刑事第一庭
                                           法  官    彭  淑  苑
右正本證明與原本無異。
如不服本判決，應於判決送達後十日內向本院提出上訴狀( 應附繕本 )，上訴於
臺灣高等法院。
                                           書記官    饒  興  蘭
中      華      民      國    九十一    年      七      月     十六     日
